臺灣新竹地方法院民事判決  
109年度訴字第561號
原      告  張惠婷  
訴訟代理人  呂秋𧽚律師
複代理人    吳仁華律師
被      告  朱玉僑  
訴訟代理人  李晉安律師
複代理人    常家浩  
上列當事人間請求損害賠償事件，本院於民國109年12月15日辯
論終結，判決如下：
    主  文
被告應給付原告新臺幣貳拾萬元，及自民國一百零九年七月十日
起至清償日止，按年息百分之五計算之利息。
原告其餘之訴駁回。
訴訟費用由被告負擔十分之一，餘由原告負擔。
本判決第一項得假執行，但被告如以新臺幣貳拾萬元為原告預供
擔保，得免為假執行。
原告其餘假執行之聲請駁回。
    事實及理由
一、原告起訴主張：原告與配偶即訴外人魏佑龍（下稱魏男）於
    民國96年間結婚，育有三女，夫妻感情原堪稱融洽，魏男於
    106年間設立倍斯特設計工程有限公司（下稱倍斯特公司）
    ，被告則受僱於倍斯特公司。詎被告於原告與魏男婚姻關係
    存續期間，明知魏男為有配偶之人，竟與魏男暗通款曲，發
    展不正當之男女交往關係，原告曾於107年12月23日（起訴
    狀誤載為13日），因前曾從他處聽聞被告與魏男間有曖昧而
    有所懷疑，乃於當日告知被告應與魏男保持距離不得逾矩，
    被告表示伊等都是為了公司努力，請原告不用擔心，然其後
    原告於109年1月間某日，以手機連線遠端調閱查看倍斯特公
    司監視器畫面時，卻發現被告與魏男於109年1月間該日，竟
    一同裸身洗澡換衣服，且被告亦曾以通訊軟體微信，傳送「
    想看你方便嗎」、「床上做什麼不想看我喔你想嗎」、「有
    覺得我很想跟你一起ㄌㄌㄌ？」等訊息予魏男，勾引魏男與其
    洗澡、開啟視訊或傳送照片，且被告亦曾對魏男表示「對不
    起，人家真的很在乎你，我也把你當‥真的把你當成另一半
    ，所以…所以別生氣了好不好？萬寶龍」、「我跟你說我今
    天超幸運的，我來復健終於停到免費的停車位了耶！」、「
    別生氣了好不好？我跟你道歉，我下跪了，拜託你，當家的
    ，別生氣了好不好？萬寶龍」等語，向魏男撒嬌並勾引魏男
    ，2人甚至曾拍攝臉貼臉欲親吻及一起出遊之親密照片，復
    在109年2月7日於辦公室內，為飛吻調情之動作等，是被告
    與魏男上開之所為，宛如情侶般之互動，顯已逾越正常之交
    友關係，而為不正當之男女交往行為。被告明知原告與魏男
    為配偶關係，竟惡意介入原告家庭，與魏男為上開不正當之
    男女交往行為，已侵害原告之配偶權及夫妻間共同生活圓滿
    安全及幸福之利益，且加害情節重大，致原告受有極大精神
    上痛苦，原告爰依民法第184條第1項、第195條第1、3項之
    規定，請求被告賠償非財產上之損害新臺幣（下同）200萬
    元。又被告與魏男之親密交往，對原告之侵權行為係持續到
    現在，原告係直至今年始知該情，是原告對被告之請求並未
    罹於時效消滅，並聲明：被告應給付原告200萬元，及自起
    訴狀繕本送達翌日起至清償日止，按年息百分之5計算之利
    息；原告願供擔保，請准宣告假執行。
二、被告之答辯：被告與魏男原係於前公司任職之同事關係，因
    106年3月間受魏男請託始轉任於魏男經營之倍斯特公司，其
    與魏男間純為工作夥伴，並無任何逾矩越軌行為。至原告所
    提原證2-4之上開通訊軟體對話紀錄，被告否認其真正，原
    證五之對話內容並無任何曖昧之意思，被告與魏男亦無單獨
    出遊，原告所提原證6、7照片，僅係被告與魏男於前任職公
    司之公司旅遊所拍攝之照片，原告亦有參與該次公司旅遊，
    該等照片僅係一般同事間之合照，絕無原告所稱之何曖昧可
    言，且上開原證5至7之被告與魏男間對話及出遊照片，均係
    在103至104年間發生，迄今已逾5年，況被告自107年遭原告
    提醒應與魏男保持距離後，即未再有任何類似兄妹親近之情
    事發生。另原告所提原證8倍斯特公司監視器所拍攝之畫面
    ，僅係因被告與魏男太過熟識，又在同一辦公室一起工作，
    兩人如同兄弟姊妹般有較異於常人之舉動，但絕非原告所稱
    之飛吻調情舉動，且被告否認有與魏男在公司一起裸身洗澡
    相互更衣之情事，故被告與魏男絕無任何逾矩之不正 當交
    往行為。況縱認被告有侵害原告配偶權之行為，惟原告本件
    之請求權亦已罹於二年時效期間等語置辯。並聲明：原告之
    訴駁回；如受不利判決，願供擔保請准宣告免為假執行。
三、本院之判斷：
　　經查，原告主張其與魏男於96年7月間結婚，育有三名女兒
    ，目前婚姻關係仍存續中，有原告提出戶籍謄本在卷為憑(
    見本院卷第77頁)，且為被告所不爭執，堪信為真實。原告
    另主張被告與魏男有逾越一般異性正常友誼範疇之交往互動
    行為，已侵害原告之配偶權等情，惟為被告所否認，並以前
    詞置辯。是本件兩造間有爭執應予以審究者，在於：㈠、被
    告與魏男間是否有不正當交往行為而侵害原告之配偶權？㈡
    、被告為時效抗辯，是否有據？㈢、若原告得請求被告為侵
    害配偶權之精神賠償，則原告得請求之賠償數額為多少？茲
    分述如下。
㈠、被告與魏男間是否有不正當交往行為而侵害原告之配偶權？
１、按因故意或過失，不法侵害他人之權利者，負損害賠償責任
    。故意以背於善良風俗之方法，加損害於他人者亦同。民法
    第184條第1項有明文規定。又按不法侵害他人之身體、健康
    、名譽、自由、信用、隱私、貞操，或不法侵害其他人格法
    益而情節重大者，被害人雖非財產上之損害，亦得請求賠償
    相當之金額；前二項規定，於不法侵害他人基於父、母、子
    、女或配偶關係之身分法益而情節重大者，準用之，同法第
    195條第1項、第3項亦有明文。次按婚姻係以夫妻之共同生
    活為其目的，配偶應互相協力保持其共同生活之圓滿安全及
    幸福，而夫妻互守誠實，係為確保其共同生活之圓滿安全及
    幸福之必要條件，故應解為配偶因婚姻契約而互負誠實之義
    務，配偶之一方行為不誠實，破壞共同生活之圓滿安全及幸
    福者，即為違反因婚姻契約之義務而侵害他方之權利（最高
    法院55年台上字第2053號著判例參照）。且侵害配偶權之行
    為，並不以通姦或相姦行為為限，倘夫妻任一方與第三人間
    存有逾越結交普通朋友等一般社交行為之不正常往來，其行
    為已逾社會一般通念所能容忍之範圍，已達破壞婚姻共同生
    活之圓滿安全及幸福之程度，即足當之，而該第三人與不誠
    實之配偶，即為侵害配偶權之共同侵權行為人。
２、經查，被告固否認原告所提原證二、三、四通訊軟體微信對
    話紀錄截圖內容，係被告與魏男之對話紀錄，惟查，原告陳
    稱該等對話紀錄為原告翻拍自魏男使用中之手機，而經查該
    等對話紀錄之本人所顯示之大頭貼照片，與魏男面容、體形
    相似，而對話紀錄之對話相對人，乃係顯示被告姓名等情，
    有上開原證2-4之對話紀錄截圖畫面及原證6-8之魏男照片影
    本在卷為憑及可供比對（見本院卷第33-37頁、第41-49頁）
    ，且經原告就上開原證2-4之對話紀錄為被告與魏男之通訊
    軟體對話紀錄乙節，聲請傳喚魏男到庭作證，經本院先後二
    次定於109年9月8日、同年10月27日期日，通知魏男到庭作
    證，上開二次通知並均已合法送達予魏男，此有送達證書在
    卷為憑（見本院卷第83、93頁），然魏男均無正當理由而未
    到庭作證，衡情魏男已有意避開談論其與被告間關係之情形
    ，況衡諸常情，原告雖與被告有本件侵害配偶權之訴訟，惟
    其等二人間應無仇隙，原告理無偽造或變造原證2-4之通訊
    軟體對話紀錄內容，對被告故意為不實指摘之必要性，是本
    院審酌上情，堪認原證二、三、四通訊軟體微信對話紀錄截
    圖內容，應為被告與魏男間之對話紀錄無訛。而觀諸上開原
    證二、三、四被告與魏男間之通訊軟體微信對話紀錄內容：
    「（被告）（泡澡貼圖）、（魏男）忙東西、（被告）洗洗
    嘍…、（魏男）你先、（被告）想看你方便嗎？你呢」、「
    （魏男）床上、（被告）喔！床上做什麼、（魏男）看手機
    、（被告）不想看我喔、（魏男）你打給我吧、（被告）你
    想嗎、（魏男）嗯」、「（被告）有覺得我很想跟你一起ㄌㄌ
    ㄌ？哈哈哈、（魏男）ㄏ丫，我還不行，你先洗吧!、（被告
    ）衣服剛洗好，ing…、（魏男）嗯、（被告）電話通了嗎、
    （魏男）沒有」等語（見本院卷第33-37頁），核被告與魏
    男上開對話內容，被告已表達出其欲於洗澡時，與魏男進行
    視訊、傳送照片予魏男，或欲與魏男共同洗澡等對魏男為誘
    惑，及與魏男為男女間極為私密交往之舉動。又依原告所提
    原證五被告與魏男之對話錄音光碟，經核被告對魏男之對話
    內容，已包括有:「對不起，人家真的很在乎你，我也把你
    當‥真的把你當成另一半，所以…所以別生氣了好不好？萬寶
    龍」、「別生氣了好不好？我跟你道歉，我下跪了，拜託你
    ，當家的，別生氣了好不好？萬寶龍」等語（見本院卷第39
    頁光碟），而被告亦不爭執上開內容為其對魏男所說之話語
    （見本院卷第55、71頁）。由被告上開對魏男之話語，顯示
    被告告以魏男其很在乎他，並真的將他視為其另一半，且以
    親暱、撒嬌之語氣，希望魏男別生其氣等情。是以從上開之
    事證，顯示被告與魏男間之舉動，顯已逾越一般朋友正常交
    往之分際，而有男女情愫及親密交往之情形。再者，魏男胞
    妹即證人魏久玫亦到庭具結證稱：之前（即106年間）有去
    參加哥哥（即魏男）公司尾牙活動，因為原告當時懷孕，孕
    期不舒服所以沒有參加，所以哥哥公司活動，找我、一個堂
    妹、他的二個小朋友來參加公司的尾牙，一起從基隆到新竹
    ，活動地點在南投，我們先去新竹竹東哥哥的家，哥哥說要
    回去拿東西，那時候去的時候看到被告在哥哥家裡的一樓車
    庫內，因為我們到那邊先進車庫，被告負責幫我們開車庫門
    ，是傍晚五點多，因為我們要前往南投，我問哥哥說被告為
    什麼會在你家，哥哥說因為被告有家裡的鑰匙，會幫哥哥繳
    一些水電費帳單，我沒有多想，一同跟被告及上開人，哥哥
    開車載我們到南投參加哥哥公司活動，那是二天一夜的活動
    ，被告在二天一直都待在哥哥的身邊，沒有去找其他同事，
    那時候被告跟哥哥還是同事，他們任職在另外一家公司，那
    時候哥哥還沒有開公司。尾牙第一天晚上住飯店，第二天結
    束之後，開車回竹東，在開車過程我們有買東西吃，被告都
    會比較親密的餵哥哥吃東西，因為當時哥哥開車，我坐在後
    座，所以我有看到。當天尾牙回程回竹東家時，被告有在樓
    梯間跟哥哥說你的衣服要不要洗，哥哥說不用。回程回竹東
    後，被告自己開車回到他竹東的家，我們當天就繼續開車北
    上，因為途中有接到通知，阿嬤生病，所以我們開車直接回
    阿嬤家，途中我有問哥哥，她跟被告什麼關係，哥哥說是同
    事關係，當時我有警告哥哥，我覺得被告跟哥哥的互動過於
    親密，所以我有跟哥哥警告，你是二個小孩的父親，你要注
    意自己的行為，哥哥沒有表態、後來回家之後，我有跟原告
    講這件事情，我覺得被告的舉動不尋常等語（見本院卷第99
    -101頁），經核證人魏久玫業經具結，依其上開所證述內容
    ，其對被告與魏男間之互動情形能為具體及詳細之證述，應
    非憑空所杜撰編設，且其與魏男為兄妹關係，並無交惡或感
    情不好之情，其兄妹二人亦尚有聯繫（見本院卷第100頁證
    人魏久玫之證述），衡情證人魏久玫應無故意為不實證述之
    必要，是證人魏久玫所證述之內容，應堪以採信，則由被告
    於魏男開車時坐其旁邊餵食魏男之舉動，再加以旅程結束後
    被告詢問魏男是否需要幫其洗衣服等情，亦可見被告與魏男
    之互動，已非單純朋友間之關係。
３、是經綜合審酌原證2至5被告與魏男間，涉及男女私情之私密
    對話內容，及證人魏久玫所述被告與魏男間亦屬親密之舉動
    等情，可見被告與魏男間之交往互動，確已有逾越正常男女
    交往之關係，堪可認定，被告加以否認，並不可採。是以被
    告在明知魏男係原告配偶情況下，卻與其為逾越正常男女往
    來之互動，而有男女間親密私情之交往，已非社會通念所能
    容忍，其上開之行為，已侵害原告基於配偶關係，對於婚姻
    共同生活應享有圓滿安全及幸福之人格身分法益，且情節重
    大，原告主張被告已對其構成配偶權侵害之侵權行為，應可
    成立。
４、至原告另所提原證六、七所示被告與魏男二人合照之照片，
    為104年間被告與魏男參與前公司舉辦之公司旅遊時所拍攝
    ，且原告亦有參與該次旅遊，為原告所自承（見本院卷第91
    -92頁），而觀以該等原證6、7之照片內容，尚難認被告與
    魏男當時有何親暱、逾矩之舉動；另原告所提原證八之監視
    器畫面所示，乃為被告坐在辦公椅上，以左手摀著嘴巴看著
    魏男，魏男則嘟起嘴巴面向被告，之後被告眼睛望向監視器
    並意識到現場有監視器在拍攝等情（見本院卷第45-49頁）
    ，由上開監視器畫面，亦難認定被告與魏男之上開舉動有何
    飛吻調情之情事。至原告另主張被告與魏男於109年1月間某
    日，在倍斯特公司內一起洗澡換衣服乙節，然此為被告所否
    認，而原告就此未進一步舉證證明，所述尚非可採，惟此等
    並不影響於上開被告與魏男間有不正當交往行為之認定，併
    此敘明。
㈡、被告為時效抗辯，是否有據？
１、按因侵權行為所生之損害賠償請求權，自請求權人知有損害
    及賠償義務人時起，2年間不行使而消滅，自有侵權行為時
    起，逾10年者亦同，民法第197條第1項固定有明文。惟按民
    法第一百九十七條第一項規定：「因侵權行為所生之損害賠
    償請求權，自請求權人知有損害及賠償義務人時起，二年間
    不行使而消滅」。所謂知有損害及賠償義務人之知，係指明
    知而言。如當事人間就知之時間有所爭執，應由賠償義務人
    就請求權人知悉在前之事實，負舉證責任；又如加害人之侵
    權行為係持續發生（加害之持續不斷），致加害之結果（損
    害）持續不斷，若各該不法侵害行為及損害結果係現實各自
    獨立存在，並可相互區別者，被害人之損害賠償請求權，即
    隨各該損害不斷漸次發生，自應就各該不斷發生之獨立行為
    所生之損害，分別以被害人已否知悉而各自論斷其時效之起
    算時點（有最高法院72年台上字第1428號民事判例、105年
    度台上字第1055號判決要旨可資參照）。
２、被告辯稱縱其構成侵權行為，然依原告所提證據資料，顯示
    均係103至106年間發生之情事，原告迄至109年6月22日提起
    本件訴訟，其請求權已罹於時效等語，惟為原告所否認，並
    稱：其先前僅處於懷疑狀態，是到今年才知悉被告與其先生
     確有不正當交往行為等情。經查，由原告所提原證一其與
    被告於107年12月23日在臉書聊天室之對話紀錄內容，原告
    曾表示：「還沒搬來新竹之前，其實我已經很煩了…常常聽
    到周圍的朋友說你們跟小魏（即魏男）的事情，所以看到你
    （即被告），我就會想到那些人說的種種你們的曖昧八卦，
    所以看到你我就很困擾…但我想相信你們一直是工作上的夥
    伴，工作上一起也配合契合，妳也很幫他照顧他…總而言之
    我沒有對你有任何敵意，就是只是會想到那些八卦話，我就
    很困擾‥我跟小魏認識20年了‥太了解他的個性‥他什麼都做
    很好‥對我跟小孩都超好‥就是交友這方面一直很…我不會說‥
    他以前對朋友就很好很義氣男的女的都一樣，對他好的，他
    會加倍對別人更好‥所以常常被誤會‥」等語，而被告於當日
    則回應表示:「真不好意思，讓你困擾了，您應該信任小魏
    的，別被八卦影響你們的生活，我要謝謝他給我們大家這個
    平台，可以一起為公司努力，掙得屬於我們的天空，我們單
    純的只為公司好，大家都像一家人一樣，真的、別被八卦打
    擾了，這樣您會更累，帶小孩已經夠累的了，不是嗎…、沒
    事的，話說開就釋懷了吧！…真的沒事的，別多想了…」等語
    ，原告接著亦表示:「…我有跟他（即魏男）說，我會找你說
    開，…我自己也比較釋懷」，被告則表示:「有釋懷那就好了
    呀…有事就要找出口發洩出來，不然是會生病的」、原告再
    表示:「嗯嗯，我有跟小魏說要跟你說這些，他原本不讓我
    跟你談，怕製造你困擾…後來他說好，我才傳這封私訊給你…
    沒事了…這樣我才能鬆一口氣…」，被告再回應表示:「好啦
    ，話說開就沒事了，開心點吧、有事再聊嘍…」等語（見本
    院卷第23-31頁），顯見原告於107年12月23日當天，與被告
    在FB聊天時，並尚未知悉被告與其夫間，有不正常男女交往
    並侵害其配偶權之行為，僅係因先前聽聞他人所說，雖有所
    懷疑，但經當日與被告本人直接溝通及對話後，當時應已相
    信被告所言而去除疑慮。參以前述之原證2-5內被告與魏男
    間之對話內容，已足徵其等間有不當交往之行為，衡情，原
    告應係於107年12月23日之後，始獲取該等原證2-5之證物及
    知悉該情節，否則原告於107年12月23日與被告在FB對話時
    ，斷無不對被告就原證2-5之對話內容，加以提及並強力質
    疑之理。此外，被告並未進一步舉證原告「知悉」被告與魏
    男有上開所述不正當交往行為之時間點，距其於109年6月22
    日提起本件訴訟時，已逾二年之期間，是原告本件對被告侵
    權行為損害賠償之請求，並未超過二年之時效期間，被告辯
    稱原告已逾二年之請求權時效期間云云，亦不可採。
㈢、若原告得請求被告為侵害配偶權之精神賠償，則原告得請求
    之賠償數額為多少？
１、按不法侵害他人之人格權，被害人受有非財產上損害，請求
    加害人賠償相當金額之慰撫金時，法院對於慰撫金之量定，
    應斟酌實際加害情形、所造成之影響、被害人痛苦之程度、
    兩造之身分地位經濟情形及其他各種狀況，以核定相當之數
    額（最高法院47年台上字第1221號、51年台上字第223 號判
    例意旨參照）。
２、經查，被告明知魏男為原告之配偶，仍與其為逾越男女正常
    交往之上開侵害原告配偶權之行為，且情節重大，原告精神
    上當受有相當之痛苦，則其依民法第184條第1項、第195條
    第1項、第3項侵權行為損害賠償規定，請求被告賠償其精神
    慰撫金，自屬有據而應予准許。本院審酌原告為專科畢業並
    為家管，108年度之報稅所得給付總額為249,403元，財產總
    額1,910,000元；被告為專科畢業，現無業，108年度之報稅
    所得給付總額為894,685元，財產總額2,294,230元等情，已
    據兩造自陳在卷，且有兩造之稅務電子閘門財產所得調件明
    細表在卷可憑（見本院卷第52之1至52之6頁、第57頁、第75
    頁)。復參酌原告與魏男96年結婚，被告之侵權行為之態樣
    ，對原告造成精神上痛苦之程度，暨被告行為後之態度等一
    切情狀，認原告請求被告給付非財產上之損害200萬元，尚
    屬過高，應以減為20萬元為適當，逾此部分之請求，則無從
    准許。
㈣、綜上所述，原告基於侵權行為之法律關係，訴請被告賠償精
    神慰撫金20萬元，及自起訴狀繕本送達翌日即109年7月10日
    （見本院卷第67頁）起至清償日止，按年息百分之5計算之
    利息，為有理由，應予准許，逾此部分之請求，為無理由，
    應予駁回。
㈤、本判決第1項所命被告給付之金額未逾50萬元，應依民事訴訟
    法第389條第1項第5款之規定依職權宣告假執行，此部分原
    告陳明願供擔保聲請宣告假執行，核無必要。被告陳明願供
    擔保請為宣告免為假執行，經核與規定相符，爰酌定相當之
    擔保金額予以宣告。至原告敗訴部分，其假執行之聲請已失
    所依據，應併予駁回。
㈥、本件事證已臻明確，兩造其餘攻擊防禦方法及所提證據，經
    審酌後認與判決之結果不生影響，爰不一一論列，併此敘明
    。
四、據上論結，本件原告之訴為一部有理由、一部無理由，依民
    事訴訟法第79條、第389條第1項第5款、第392條，判決如主
    文。
中　　華　　民　　國　　110 　年　　1 　　月　　18　　日
                  民事第二庭　　法　官　鄭政宗
以上正本係照原本作成。
如對本判決上訴，須於判決送達後20日內向本院提出上訴狀。如
委任律師提起上訴者，應一併繳納上訴審裁判費。
中　　華　　民　　國　　110 　年　　1 　　月　　18　　日
                                書記官　黃志微